臺灣臺南地方法院刑事判決　　　　　　　　　　　　八十九年度訴字第一一三號
　　公　訴　人　臺灣臺南地方法院檢察署檢察官
　　被　　　告　甲○○
右列被告因偽造文書案件，經檢察官提起公訴（八十九年度營偵字第一○七六號），
本院判決如左：
    主  文
甲○○連續行使偽造私文書，足以生損害於他人，處有期徒刑壹年。扣案變造之「許
秋得」國民身分證上甲○○照片壹枚、偽造信用卡貳張（卡號：0000000000000000號
、0000000000000000號）均沒收。
    事  實
一、甲○○基於使用偽造信用卡購買物品後再轉售圖利之意圖，於民國八十九年七月
    間，經由網際網路跳蚤市場之廣告，與姓名年籍均不詳之成年男子「王先生」聯
    繫並達成以新臺幣（下同）三萬元購買變造國民身分證一枚及偽造信用卡二張之
    合意後，先基於與「王先生」共同變造國民身分證之犯意聯絡，於七月底、八月
    初間某日，在高速公路九如交流道附近，提供自己照片一張供「王先生」變造成
    「許秋得」國民身分證一枚，足以生損害於戶政機關對於國民身分證管理之正確
    性，待「王先生」變造完成並同時交付經變造之國民身分證及偽造信用卡二張（
    分別顯示為慶豐銀行、0000000000000000號，華信銀行、0000000000000000號）
    ，甲○○隨即於該二張偽造信用卡背面偽造「許秋得」署押二枚，表示有於該信
    用卡有效期限使用該卡權限之意思，足以生損害於許秋得本人之姓名權。甲○○
    再基於概括犯意，連續於附表所示時間、地點，行使上揭偽造信用卡消費，並於
    簽帳單上偽造「許秋得」署押，嗣於八十九年八月五日，甲○○前往臺南縣新營
    市○○路二五一號家樂福大賣場選購大量菸酒，預備刷卡付帳時，經該賣場店員
    察覺而報警當場查獲，並扣得變造之「許秋得」國民身分證一枚、偽造信用卡二
    張。
二、案經臺南縣警察局新營分局報告臺灣臺南地方法院檢察署檢察官偵查起訴。
    理  由
一、訊據被告甲○○於警、偵訊及本院審理時，對向「王先生」購買變造身分證、偽
    造信用卡，並持以消費購物等情均坦承不諱，惟辯稱僅於八十九年七月五日在家
    樂福大賣場預備購物刷卡，但即遭查獲云云。經查，被告於七月五日選購大量菸
    酒預備使用偽造信用卡付費等情，業據證人即家樂福大賣場職員丙○○於警訊中
    指訴甚明，此外並有變造之「許秋得」國民身分證一枚、偽造信用卡二張扣案，
    及本院向渣打銀行函調之0000000000000000號信用卡於八十九年八月間之刷卡記
    錄可稽，被告前揭自白，應堪信為真實。又扣案之信用卡經本院送請聯合信用卡
    處理中心鑑定結果，則稱：「經本中心與威士（VISA）國籍組織電腦連線查詢得
    知，卡號0000000000000000號、00000000000000000號卡片分屬本地渣打銀行、
    玉山銀行所發行。惟，對照卡片上反面印刷之發可銀行名稱及說明顯示，該二卡
    片則為華信銀行及慶豐銀行所有，明顯即為張冠李戴，嚴重謬誤。．．．由於此
    信用卡在外觀上有諸多特徵與真卡不符，因此本中心秉於專業之判斷認定應為偽
    製之信用卡。」等語，有該中心九十年一月二十日（90）聯卡會服字第○七○號
    函附卷可稽，被告所持以行使之二張信用卡係屬偽造，亦屬無疑。次查，被告雖
    否認另有如附表所示之刷卡記錄，惟經本院訊問0000000000000000號信用卡之實
    際持卡人乙○○，則明確證稱附表所示記錄均非其所消費（本院九十一年一月三
    十日訊問筆錄），參諸被告自承伊自七月底、八月初即取得扣案二張偽造信用卡
    ，該四筆消費中二筆為在家福股份有限公司（即家樂福）各消費九千八百四十五
    元、九千八百八十一元，與被告犯罪模式相符，另二筆則為網際網路上成人網站
    之消費記錄，足認係被告所為，被告否認此部份犯行，應屬避重就輕之詞，不可
    採信。綜上所述，本件事證已臻明確，被告犯行可以認定。
二、按在信用卡背面簽名欄簽名，單純自形式上觀察，即足以表示信用卡之簽名者於
    信用卡之有效期限內有權使用該信用卡之辨識及證明，性質上屬刑法第二百十條
    之私文書。次查被告行為後，已於九十年六月二十日公布修正，並於同年六月二
    十二日生效之中華民國刑法增訂第二百零一條之一第一項：「意圖供行使之用而
    偽造信用卡者，處一年以上七年以下有期徒刑，得併科三萬元以下罰金」。同條
    第二項：「行使前項偽造之信用卡者，處五年以下有期徒刑，得併科三萬元以下
    罰金。」，同法第二百零五條並修訂偽造之信用卡，不問屬於犯人與否均沒收之
    等之規定。被告行為時係上開條文增訂之前，而行使偽造信用卡之行為，本質含
    有詐欺之目的，故單純行使偽造信用卡之行為，至少構成詐欺罪，即新法修訂前
    行使偽造信用卡之罪名通常以詐欺罪之型態呈現，修正後之獨立罪名雖與詐欺罪
    名不同，但因新舊法均認定行使偽造信用卡有罪，故仍有比較新舊法問題，依舊
    法之詐欺罪名其法定刑較新法即刑法第二百零一條之一第二項之法定刑為輕，依
    刑法第二條第一項但書規定，自應適用有利於被告之舊法。再按信用卡之交易關
    係，係持卡人刷卡消費之時，特約商店即取得發卡銀行之授權碼表示將代墊消費
    款之同意，持卡人再於簽帳單上簽名承諾將事後償還發卡銀行之代墊款，是若持
    他人或偽造信用卡消費者，固屬非本人消費而有詐術行為，然該行為之直接相對
    人即特約商店，仍可自發卡銀行取得代墊款，僅發卡銀行事後無法自持卡人處取
    得該代墊款之清償而已，是於此種案型，盜刷消費之人所取得者，或受詐騙人即
    發卡銀行之損失，應係無償消費之利益，而非財物之交付，故所涉犯法條應為刑
    法第三百三十九條第二項之詐欺得利罪，而非同條第一項之詐欺取財罪。
三、是核被告提供照片予「王先生」變造「許秋得」國民身分證，所為係犯刑法第二
    百十二條之變造特種文書罪；於偽造信用卡背面簽名欄簽名，所為則係犯刑法第
    二百十條之偽造私文書罪；其後又持該偽造信用卡，於附表所示時間、地點消費
    購物，所為則係另犯刑法第二百十六條、第二百十條行使偽造私文書、第三百三
    十九條第二項詐欺得利罪。被告於偽造信用卡背面偽造「許秋得」署押之行為，
    以及刷卡消費時於簽帳單上偽造「許秋得」署押之行為，均分別為偽造私文書之
    行為所吸收；另被告事後行使上揭偽造私文書之行為，則又吸收前階段之偽造行
    為，均不復另論。至檢察官認被告以偽造信用卡消費購物之行為，係犯刑法第三
    百三十九條第一項之詐欺取財罪，則為本院所不採，已如前述，且因其基本事實
    同一，本院仍應予審理，並變更起訴法條。被告與「王先生」就變造「許秋得」
    國民身分證部份行為，有犯意之聯絡與行為之分擔，均為共同正犯。另被告先後
    數次行使偽造私文書、詐欺得利之行為，雖有既遂與未遂之區分，然均時間緊接
    ，犯基本構成要件相同之罪，顯均係基於概括之犯意為之，應均依連續犯之規定
    論以一罪，並分別加重其刑；附表編號一至四所示行為，雖未經檢察官提起公訴
    ，惟此部份行為既與起訴部份有連續犯之裁判上一罪關係，業經前述，本院仍應
    審理。又被告先行變造國民身分證以備刷卡時供店家查驗，事後且確實持卡消費
    購物，雖無真正行使該變造國民身分證，然被告變造國民身分證之意思，與事後
    行使偽造私文書、詐欺得利罪間，有方法結果之牽連關係，仍可認定，自應依刑
    法第五十五條規定從一重論以一行使偽造私文書罪。爰審酌被告基於轉售菸酒牟
    利之意圖，向「王先生」購買變造國民身分證、偽造信用卡，並確實持卡消費之
    犯罪動機與手段，因此對於許秋得本人及戶政機關對於國民身分證管理之正確性
    ，乃至發卡銀行渣打銀行之財產權造成損害，並且紊亂信用交易市場秩序，以及
    被告犯罪後坦承部份犯行，但否認刷卡成功之部份犯行，意圖避重就輕之態度等
    一切情狀，量處如主文所示之刑，以資懲儆。扣案變造「許秋得」國民身分證上
    被告所有之照片一張，為被告所有供犯罪所用之物，應依刑法第三十八條第一項
    第二款規定宣告沒收；至扣案之偽造信用卡二張，則均應依同法第二百零五條規
    定沒收；至於該信用卡上偽造之「許秋得」署押二枚，乃不為重複之諭知；又被
    告於附表所示時間持卡消費時，於簽帳單上所偽造之「許秋得」署押二枚，則因
    該簽帳單已逾特約商店依約所應保留之期限，已遭特約商店銷燬，有香港商香港
    匯峰銀行股份有限公司臺北分公司九十一年五月二十九日（91）港匯銀卡字第
    02170號函在卷足憑，為免日後執行之困難，亦不予沒收，附此敘明。
據上論斷，應依刑事訴訟法第二百九十九條第一項前段、第三百條，刑法第二條第一
項但書、第五十六條、第二百十條、第二百十六條、第三百三十九條第二項、第五十
五條、第三十八條第一項第二款、第二百零五條，罰金罰鍰提高標準條例第一條前段
，判決如主文。
本案經檢察官陳建弘到庭執行職務。
中      華      民      國      九十一      年      七    月    十二    日
                              臺灣臺南地方法院刑事第五庭
                                      法  官   吳坤芳
右正本證明與原本無異。
如不服本判決，應於判決送達後十日內向本院提出上訴狀( 應附繕本 )。
                                      書記官   張豐榮
中      華      民      國      九十一      年      七    月    十二    日
附表：
┌──┬────┬───────┬────┬─────┐
│編號│消費時間│消  費  地  點│消費金額│使用信用卡│
├──┼────┼───────┼────┼─────┤
│一  │89.08.01│Cybernet Ventu│美金29.9│0000000000│
│    │        │res           │5元，折 │059698號  │
│    │        │              │合新臺幣│          │
│    │        │              │953元   │          │
├──┼────┼───────┼────┼─────┤
│二  │89.08.02│Cybernet Ventu│美金29.9│0000000000│
│    │        │res           │5元，折 │059698號  │
│    │        │              │合新臺幣│          │
│    │        │              │897元   │          │
├──┼────┼───────┼────┼─────┤
│三  │89.08.04│家福股份有限公│新臺幣（│0000000000│
│    │        │司            │下同）98│059698號  │
│    │        │              │45元    │          │
├──┼────┼───────┼────┼─────┤
│四  │89.08.04│家福股份有限公│9881元  │0000000000│
│    │        │司            │        │059698號  │
├──┼────┼───────┼────┼─────┤
│五  │89.08.05│家福股份有限公│未刷卡成│0000000000│
│    │        │司            │功      │633309號  │
└──┴────┴───────┴────┴─────┘
附錄本案論罪科刑法條全文：
刑法第二百一十條
偽造、變造私文書，足以生損害於公眾或他人者，處五年以下有期徒刑。
刑法第二百一十六條
行使第二百十條至第二百十五條之文書者，依偽造、變造文書或登載不實
事項或使登載不實事項之規定處斷。
刑法第三百三十九條
意圖為自己或第三人不法之所有，以詐術使人將本人或第三人之物交付者
，處五年以下有期徒刑、拘役或科或併科一千元以下罰金。
以前項方法得財產上不法之利益或使第三人得之者，亦同。
前二項之未遂犯罰之。
